臺灣高等法院臺南分院刑事判決　　　　　九十一年度交上易字第一九號　Ａ
　　　上　訴　人　臺灣臺南地方法院檢察署檢察官
　　　被　　　告　丙　○　○
　　　選任辯護人　金　輔　政
右上訴人因過失傷害案件，不服臺灣臺南地方法院九十年度交易字第二七六號中華民
國九十年十一月一日第一審判決（起訴案號：臺灣臺南地方法院檢察署九十年度偵字
第五二七六號），提起上訴，本院判決如左：
      主      文
原判決撤銷。
丙○○因過失傷害人，處有期徒刑肆月，如易科罰金，以參佰元折算壹日。
      事      實
一、丙○○於八十九年十二月四日下午三時三十分許，駕駛農用拼裝車（俗稱鐵牛）
    ，沿臺南縣縣道一七八號道路，由東往西方向行駛，途經該路臺南縣安定鄉港南
    村一之三四號前路段時，理應注意兩車併行應保持安全間隔，並隨時採取必要之
    安全措施，而依當時情形，又無不能注意之情事，竟疏未注意，適乙○○騎乘車
    牌號碼ＺＶＢ─九九九號輕型機車，在上開路段沿同方向與丙○○駕駛之拼裝車
    併行時，亦疏未注意兩車併行應保持安全間隔，並隨時採取必要之安全措施，致
    擦撞乙○○騎乘之輕型機車，致使乙○○人車倒地，受有雙手掌多處撕裂傷、左
    中指伸肌腱斷裂、雙手壓碎傷合併關節痙攣等傷害。
二、案經乙○○訴由臺南縣警察局善化分局報告臺灣臺南地方法院檢察署檢察官偵查
    起訴。
      理      由
一、訊據被告丙○○矢口否認右揭犯罪事實，辯稱：當時伊所駕駛之拼裝車係在停車
    狀態，乙○○自己不小心摔倒而致受傷，伊駕駛之拼裝車並未擦撞乙○○之機車
    ，更未輾壓過乙○○之雙手，當時伊係好心替乙○○叫救護車，未料竟遭乙○○
    誣賴，且乙○○苟雙手遭拼裝車輾壓，何以僅左中指肌腱斷裂，其餘四支無恙云
    云。
二、經查：
  (一)右揭犯罪事實迭據被害人乙○○於警偵訊、原審及本院審理時指訴綦詳，被告於
    警訊時復供承：「當時我駕駛拼裝車由港口村往中崙村（東向西）行駛，途至縣
    一七八線道路臺南縣安定鄉港南村一之三四號前時，因遇前方紅燈且有二部自小
    客車停候號誌，我正準備剎車等候紅燈時，突然聽到一聲『撞擊聲』，我就緊急
    剎車，並從後視鏡見一機車騎士倒地向我駕駛之拼裝車『右後輪』衝來，我就下
    車察看，發現該名機車騎士受傷．．．」等語（詳九十年四月十七日警訊筆錄）
    ，足見被告與乙○○駕駛之車輛，於行駛中未保持安全間隔導致擦撞，並致乙○
    ○人車倒地，雙手並為被告駕駛之拼裝車右後輪所壓傷無訛，另參以乙○○所受
    之傷害除雙手掌撕裂傷等傷害外，「雙手」並有「壓碎傷」，此觀之國立成功大
    學醫學院附設醫院九十年五月四日診斷證明書（詳偵卷第八頁）自明，且乙○○
    所受之傷害，非僅左中指肌腱斷裂甚明，此外，復有財團法人奇美醫院九十年一
    月三十日診斷證明書一紙及該院九十一年一月二十四日（九一）奇醫字第０三四
    ０號函附之病歷資料在卷（分別詳警卷及本院卷）可參。準此，堪認乙○○前揭
    指訴，信而有徵，應非子虛。
  (二)又被告於本院調查時先供稱：「我當時正在停紅綠燈，當時我也正好聽到砰一聲
    我才『踩煞車』，被害人在車道那裡．．．」等語（詳本院九十一年一月十六日
    訊問筆錄），並參以前揭九十年四月十七日被告不爭執其真實性之警訊筆錄內容
    ，足證被告聽及撞擊聽時，車輛尚在行進中，係因聽見撞擊聲始踩煞車將併裝車
    停住無疑。被告嗣於本院審理時改稱：當時伊駕駛之拼裝車係在「停車」狀態云
    云（詳本院九十一年二月十九日審判筆錄），其先後供述不一之情，至為灼然。
    再者，本件案發時間為八十九年十二月四日，被告與乙○○於八十九年十二月十
    九日即至臺南縣安定鄉調解委員會進行調解，期間並透過證人甲○○進行賠償和
    解事宜，惟因兩造就賠償金額未能達成合意，而致無法和解等情，為其二人所不
    爭執，並據證人甲○○到庭供述甚明（詳本院九十一年一月三十日訊問筆錄），
    復有該委員會聲請調解筆錄一份在卷（詳原審卷第二十頁）可稽，乙○○始於九
    十年三月七日向臺南縣警察局善化分局港口派出所對被告提出傷害告訴，此有乙
    ○○九十年三月七日警訊筆錄在警卷可考，苟被告未擦撞乙○○，何以願賠償被
    告一定之賠償金，再參以被告前揭供述不一之情，益徵被告前揭所辯，應係事後
    圖卸之詞，乙○○所為指訴應非攀誣之詞。至上開調解筆錄雖載稱：「聲請人於
    八十九年十二月四日下午三時三十分許騎乘機車．．．紅綠燈時『不慎摔倒』在
    地，適．．．」等語，然此與前述認定之事實顯然不符，且係審判外之陳述，復
    非乙○○所自書，更為乙○○所否認，自難據為有利被告之認定。
  (三)按汽車行駛時，駕駛人應注意兩車併行之間隔，並隨時採取必要之安全措施，道
    路交通安全規則第九十四條第三項定有明文。查被告駕車自應注意上述規定，被
    告竟疏未注意上開規定，致因未與乙○○騎乘之機車保持安全間隔，而肇致本件
    車禍，且當時天候晴朗、道路無缺陷亦無障礙物、視距良好，有被告不爭執之道
    路交通事故調查報告表一紙在警卷可按，其應無不能注意之情形，被告應注意能
    注意而疏未注意，其有過失至為明顯。而其過失之駕駛行為，與乙○○所受之傷
    害結果，顯具有相當之因果關係。雖乙○○亦疏未注意與被告駕駛之拼裝車保持
    安全間隔，與有過失，惟僅與被告之過失合併而為肇事之原因，被告刑責自不能
    因此相抵獲得減免，惟可供量刑之斟酌。
  (四)本件經送請臺灣省臺南區車輛行車事故鑑定委員會鑑定，鑑定意見雖載稱：如兩
    車有接觸發生擦撞，則：丙○○駕駛拼裝車，併行未保持安全間隔距離，為肇事
    原因；乙○○駕駛輕機車，併行未保持安全間隔距離，同為肇事原因，有該鑑定
    委員會九十年七月十九日南鑑字第九００七七二號函附之鑑定見書一份在卷（詳
    原審卷第二五頁至二八頁）可參。而本件被告駕駛之拼裝車與乙○○騎乘之機車
    確有接觸發生「擦撞」之情，已如前述，準此，上開鑑定意見自得為認定事實之
    依據，益證被告駕駛拼裝車，與乙○○騎乘之機車併行，未保時安全間隔之過失
    行為，確為本件車禍之原因無誤。
  (五)綜上所述，被告前揭所辯，顯係事後卸責之詞，委無足採。本件事證明確，被告
    過失傷害犯行堪予認定。
三、查被告丙○○駕駛拼裝車行經上開路段，理應注意汽車行駛時，應注意兩車併行
    之間隔，並隨時採取必要之安全措施，而依當時情形，又無不能注意之情事，竟
    疏未注意上開規定，而擦撞乙○○騎乘之機車，致乙○○受有事實欄所載之傷害
    ，核其所為，係犯刑法第二百八十四條第一項前段之普通過失傷害罪。
四、原審疏未詳察，勾稽全案調查所得證據，即遽認告訴人之指訴與常理不合，並認
    本件尚屬不能證明被告犯罪，因予被告無罪判決之諭知，容有未洽。檢察官上訴
    意旨，執以指摘原判決不當，為有理由，應由本院將原判決撤銷改判，以期適法
    。爰審酌被告並無前科之素行（有臺灣高等法院被告全國前案紀錄一紙在卷可憑
    ）、犯罪之手段、被害人所受之損害、被告及被害人均同為肇事原因之過失程度
    、被告迄未與被害人達成民事和解，且犯後一再飾詞否認犯行等一切情狀，量處
    如主文第二項所示之刑，並諭知如易科罰金以三百元折算一日之標準，以資儆懲
    。
據上論斷，應依刑事訴訟法第三百六十九條第一項前段、第三百六十四條、第二百九
十九條第一項前段，刑法第二百八十四條第一項前段、第四十一條第一項前段，罰金
罰鍰提高標準條例第一條前段、第二條，判決如主文。
本案經檢察官廖椿堅到庭執行職務。
中    華    民    國      九十一      年      三      月        五      日
                                  臺灣高等法院臺南分院刑事第一庭
                                      審判長法官  茆    臺    雲
                                            法官  董    武    全
                                            法官  李    文    福
右正本證明與原本無異。
不得上訴。
                                      法院書記官  李    良    倩
中    華    民    國      九十一      年      三      月        七      日
附錄：本判決論罪科刑法條
刑法第二百八十四條第一項：
因過失傷害人者，處六月以下有期徒刑、拘役或五百元以下罰金，致重傷者，處一年
以下有期徒刑、拘役或五百元以下罰金。
